【裁判字號】    89,交訴,118
【裁判日期】    900103
【裁判案由】    公共危險等
【裁判全文】
臺灣板橋地方法院刑事判決                        八十九年度交訴字第一一八號
    公  訴  人  臺灣板橋地方法院檢察署檢察官
    被      告  丙○○
右列被告因公共危險等案件，經檢察官提起公訴（八十九度偵字第一０八七五號），
本院判決如左：
    主  文
丙○○無罪。
    理  由
一、本件公訴意旨略以：被告丙○○為齊曜實業有限公司司機，平日係以駕駛該公司
    所有、車號ＢＲ─一０九號自用大貨車載運貨物為業，且均於下班後駕駛該車返
    回位於台北市○○路二二二巷二四號三樓住處，俟翌日再駕車沿台北市○○○路
    經中興橋、國道一號高速公路三重交流道進入國道一號高速公路，至林口交流道
    出高速公路後再沿台北縣林口鄉○○路行駛，至忠孝路左轉、至文化二路再左轉
    經文化二橋抵達林口下湖一號上班，故其為從事駕駛業務之人。其於民國八十九
    年四月十四日上午駕駛該車沿同一路線上班，而於上午八時二十分許自林口交流
    道南下出口駛入林口鄉○○○路最外側車道，欲變換車道至內側車道以利在忠孝
    路口左轉時，原本應該注意汽車在雙向四車道行駛變換車道時，應注意安全距離
    ，且依當時天候、路況等狀況並無不能注意之情形，竟疏未注意當時外側車道尚
    有甲○○騎乘ＱＶＴ─二五六號輕型機車與其同向行駛，致其所駕駛之大貨車左
    後方刮擦甲○○所騎乘之機車右側後照鏡，甲○○因而倒地，並受有右膝、右腰
    挫傷瘀腫、右肘、雙膝擦傷之傷害，然而被告駕駛汽車肇事後並未停車察看，仍
    駕駛車輛繼續往前行駛，路旁雖有不知名人士駕駛車輛往前追趕其所駕駛之貨車
    未果，但抄錄該貨車車號及車旁護欄所噴寫之公司名稱後轉知甲○○，因而經警
    查獲上情。因認被告涉有刑法第一百八十五條之四駕駛動力交通工具肇事逃逸罪
    嫌及第二百八十四條第二項前段之業務過失傷害罪嫌云云。
二、按犯罪事實應依證據認定之，無證據不得推定其犯罪事實，又不能證明被告犯罪
    者，應諭知無罪之判決，刑事訴訟法第一百五十四條、第三百零一條第一項定有
    明文。所謂認定犯罪事實之證據，係指足以認定被告確有犯罪行為之積極證據而
    言，該項證據自須適合於被告犯罪事實認定，始得採為斷罪資料。又苟未能發現
    相當證據，或證據不足以證明，自不能以推測或擬制之方法，以為裁判基礎，亦
    分別有最高法院二十九年度上字第三一０五號及同院四十年度台上字第八六號判
    例意旨可資參照。又按法院如欲認定被告有罪時，應得有確切之心證，而不得存
    有任何合理之可疑，否則法院如已盡其調查證據之能事，就起訴之事實，仍存有
    合理之可疑而不能獲得確切之心證時，仍應為被告無罪之判決，此乃刑事訴訟制
    度證據裁判主義之基本精神。公訴人認被告丙○○涉有前揭罪嫌，無非以被告自
    承每日上午均須駕駛貨車行經該肇事路段、告訴人甲○○之指訴、診斷證明書、
    道路交通事故調查報告表及機車、汽車照片為其論據；訊據被告堅決否認有何業
    務過失傷害並駕車逃逸之犯行，辯稱：伊跟本不知道這件事，伊沒有開車撞到告
    訴人等語。
三、經查：
    （一）被告丙○○所駕駛之車號ＢＲ─一０九號自用大貨車每日上午均須經由國
          道一號高速公路行駛至林口交流道後，自林口交流道下高速公路接到臺北
          縣林口鄉○○○路後，即須自最外側車道變換至內側車道，以便在忠孝路
          口左轉等情，固據被告自承屬實，然縱認本件告訴人發生車禍之肇事地點
          ，為被告每天上午所必須駕車經過之路段，究不能遽此推論被告即係當天
          駕車擦撞告訴人之人，況且參諸告訴人甲○○於本院指稱：當天從文化一
          路往林口方向伊是騎機車在最外側道路，被告當時是從伊車子的右側下交
          流道，被告的車要切往內側車道時，他的車子的左後方就擦撞到伊機車的
          右前方的照後鏡那裡，他擦撞到伊車子之後，他車子就直接開走，伊的車
          子就飛到前面倒地，後來有人把伊扶起來，又有一輛車子靠過來並問伊是
          否有人撞到伊，伊說是的，他問伊是否知道撞到伊的車牌號碼，伊說伊不
          知道，他就給伊一個車牌號碼及公司名稱，那輛車子的駕駛還告訴伊，當
          時伊被撞時，他就直接追過去，本來他還不確定是那輛車，後來他看到有
          另外一輛車在比被告的車子，並說你撞到人為何沒有下來，那個人才知道
          是被告撞到伊，他就把被告的車號及公司名稱記下來給伊等語（見本院八
          十九年十月二十五日訊問筆錄），及證人即本件車禍之報案人乙○○於本
          院到庭證稱：當天是伊女兒甲○○打電話給伊說她發生車禍，後來伊到現
          場，有一位開廂型車的人拿一張字條給伊，並說是這輛車撞到伊女兒的，
          所以伊才去報案等語（見本院八十九年十月二十五日訊問筆錄），足徵告
          訴人之所以指認係被告駕車擦撞其所騎乘機車，僅係憑藉一位不知名之其
          他車輛駕駛人所提供車號而得知，惟據該名提供被告車號之駕駛人對告訴
          人所自承其並未確定係被告駕駛車號ＢＲ─一０九號自用大貨車擦撞告訴
          人機車，僅係因其看到另外一輛車輛之駕駛人對被告所駕駛之大貨車比手
          勢告知肇事，始記下被告之大貨車車號及車上公司名稱交回予告訴人等情
          ，是知該名提供被告車號之人，亦係出於推論，始記下被告車號，則本件
          車禍究否確係被告駕駛自用小貨車擦撞告訴人機車，顯非無疑，況且，告
          訴人現並無法找到該提供被告車號之人究明實情，是告訴人之指訴，要難
          遽採為不利於被告之認定。
    （二）又告訴人甲○○雖指訴係被告丙○○所駕駛車號ＢＲ─一０九號自用小貨
          車車斗左後方噴有「司」字下方部位擦撞其所騎乘機車右側後照鏡等情，
          惟該車號ＢＲ─一０九號自用小貨車經檢察官勘驗結果，認該自用小貨車
          車斗左後方部位除車斗下緣最靠近車尾之螺絲栓塞處有橫向擦痕外，餘並
          無擦撞所造成油漆掉落之情形，而該螺絲栓塞處之橫向擦痕並無法判斷是
          新痕或舊痕等情，有臺灣板橋地方法院檢察署八十九年七月十三日勘驗筆
          錄及照片五幀在卷可稽（見偵查卷第三十三頁、第三十四頁），是知被告
          所駕駛車號ＢＲ─一０九號自用小貨車之車斗外觀，並無法據為判斷是否
          有與告訴人機車擦撞之事，雖告訴人陳稱其遭擦撞掉落之機車右側後照鏡
          上留有肇事貨車之油漆並已將後照鏡交予承辦警員，惟該只右後照鏡業經
          承辦警員不慎遺失之情，有承辦警員王稚鈞所具報告書乙紙附卷可參（見
          偵查卷第三十五頁），是本件亦無法就告訴人機車右後照鏡上所留油漆送
          鑑比對是否與車號ＢＲ─一０九號自用小貨車所使用油漆相同，則告訴人
          之機車是否遭被告所駕駛自用小貨車車斗左後方擦撞，並無證據足為證明
          。
    （三）再者，被告丙○○經送法務部調查局接受測謊，其測試結果亦認「丙○○
          稱：(1)案發時無人向其比手勢警示；(2)案發時其未擦撞被害人。經測試無
          情緒波動之反應，研判未說謊。」，有法務部調查局八十九陸三字第八九
          ０六六五０七號鑑定通知書在卷可稽，益徵被告辯稱其未擦撞告訴人等語
          ，並非不可採信。
    （四）末查，本件車禍事故既屬肇事逃逸，是道路交通事故調查報告表所繪製之
          事故現場圖，本非依照肇事當時之現場狀況所繪製，另有關車號ＢＲ─一
          ０九號自用小貨車、ＱＶＴ─二五六號機車之照片及診斷證明書，充其量
          亦僅能證明該自用小貨車及機車於車禍事故後所存在之外觀情形，及告訴
          人因本件車禍所受之傷害，均不足證明被告有駕駛車號ＢＲ─一０九號自
          用小貨車擦撞告訴人並駕車逃逸之犯行。
    （五）綜上所述，告訴人甲○○之指訴、道路交通事故調查報告表、診斷證明書
          書及自用小貨車、機車照片均無法證明被告丙○○有駕車擦撞告訴人並逃
          逸之行為，自不得僅以被告曾於同一時間駕車經過肇事路段，逕予推論係
          出自被告所為。此外，遍查全卷並無其他積極證據足資證明被告有公訴人
          所訴之業務過失傷害及駕駛車輛肇事逃逸之行為，則被告被訴之犯行尚屬
          不能證明，揆諸前揭說明，自應為被告無罪之諭知。
據上論斷，應依刑事訴訟法第三百零一條第一項，判決如主文。
本案經檢察官吳宗光到庭執行職務。
中      華      民      國    九十      年      一      月      三      日
                              臺灣板橋地方法院交通法庭
                                  法  官  葉  靜  芳
右正本證明與原本無異。
如不服本判決，應於判決送達後十日內向本院提出上訴狀 (應附繕本) 。
                                  書記官  黃  大  千
中      華      民      國    九十      年      一      月      八      日


司法院資訊處製作；財團法人民間司法改革基金會備份。
